【裁判字號】    96,上訴,1196
【裁判日期】    970701
【裁判案由】    貪污治罪條例等
【裁判全文】
臺灣高等法院臺中分院刑事判決        96年度上訴字第1196號
上  訴  人  臺灣彰化地方法院檢察署檢察官
上  訴  人
即  被  告  戊○○
選任辯護人  羅豐胤律師
            洪明儒律師
上  訴  人
即  被  告  丙○○
選任辯護人  宋永祥律師
上列上訴人因貪污治罪條例等案件，不服臺灣彰化地方法院94年
度訴字第12號中華民國96年3月15日第一審判決（起訴案號：臺
灣彰化地方法院檢察署92年度偵字第6815、6816號，93年度偵字
第8385、8386號），提起上訴，本院判決如下：
    主  文
原判決於戊○○違反政府採購法部分、丙○○偽造文書部分均撤
銷。
戊○○共同連續意圖影響決標價格，而以代其他廠商購買並填寫
標單方式之合意，使廠商不為價格之競爭，處有期徒刑壹年，減
為有期徒刑陸月，如易科罰金，以銀元參佰元即新台幣玖佰元折
算壹日。
丙○○共同連續行使從事業務之人，明知為不實之事項，而登載
於其業務上作成之文書，足以生損害於公眾及他人，處有期徒刑
捌月，減為有期徒刑肆月，如易科罰金，以銀元參佰元即新台幣
玖佰元折算壹日。
其餘上訴駁回。
    事  實
一、戊○○自民國75年至91年6月退休止即擔任臺灣糖業股份有
    限公司溪湖糖廠（下簡稱溪湖糖廠）人事課長，且於任職溪
    湖糖廠人事課長一職期間，因直接負責處理輔導成立之有限
    責任彰化縣製糖勞動合作社（下簡稱彰化糖勞社）業務，而
    同時兼任彰化糖勞社顧問。張秀昭為有限責任雲林縣虎尾製
    糖勞動合作社（下稱虎尾糖勞社）經理，洪美杏為有限責任
    雲林縣北港製糖勞動合作社（下稱北港糖勞社）經理，陳嘉
    哲自89年起至92年止則為嘉南製糖勞動合作社總經理，陳恒
    茂原係溪湖糖廠前職員，從事農場內勤工作，於88年9月間
    退休，並自90年1月1日起任彰化糖勞社代理經理，並擔任總
    務工作，謝碧訓為彰化糖勞社職員（張秀昭、洪美杏、陳嘉
    哲、陳恒茂、謝碧訓業經原審法院以94年度訴字第12號認罪
    協商判決均判處有期徒刑6月，緩刑3年確定）、而汪樹華自
    52年起至81年9月止係溪湖糖廠職員，退休後在彰化糖勞社
    擔任業務工作，曾代理糖勞社經理（汪樹華經原審判徒刑，
    並定應執行刑有期徒刑8月，緩刑3年後，未據上訴而告確定
    ）、李妙宜為臺中糖勞社總務組長（經臺灣雲林地方法院檢
    察署檢察官於93年8月17日為緩起訴處分)。緣73年間勞動基
    準法實施後，臺灣糖業股份有限公司（下簡稱台糖公司）以
    照顧退休、離職員工名義，引用勞動合作社制度，於所轄各
    糖廠輔導退離職員工成立「製糖勞動合作社」，承攬台糖公
    司各糖廠相關之勞務工作。「彰化糖勞社」乃以社團法人型
    態於73年5月成立，然與溪湖糖廠並無隸屬關係。「彰化糖
    勞社」成立後即大量以比價、議價或續約之方式，承包溪湖
    糖廠各項勞務工作。因該社成員均係溪湖糖廠退離職人員，
    且設址於溪湖糖廠辦公處所內。是以，溪湖糖廠在政府採購
    法施行前，於辦理各項勞務發包案件時均故意規避行政院訂
    頒之「各機關辦理採購及營繕工程稽查條例」關於議、比價
    及公開招標之規定，使該社得以與底價相同或幾近於底價之
    標價順利得標。惟88年5月27日政府採購法正式施行後，時
    任彰化糖勞社顧問之戊○○，與虎尾糖勞社經理張秀昭、北
    港糖勞社經理洪美杏、嘉南糖勞社總經理陳嘉哲、臺中糖勞
    社總務組長李妙宜、彰化糖勞社總務陳恒茂、彰化糖勞社業
    務汪樹華及彰化糖勞社職員謝碧訓等人，為使台糖公司各地
    區糖廠所輔導退離職員工成立之製糖勞動合作社仍能延續以
    往由各地區糖廠輔導成立之製糖勞動合作社承攬各該糖廠各
    項勞務之先例，以便各地區糖廠輔導成立之製糖勞動合作社
    順利標得所屬糖廠之各項工程，竟共同基於意圖影響決標價
    格，並使其他非所屬台糖各地區糖廠輔導成立製糖勞動合作
    社之廠商不為價格之競爭之犯意聯絡，而為下列代其他廠商
    購買並填寫標單方式之合意圍標：
  (一)自88年10月間起至90年2月間止，戊○○擔任彰化糖勞社顧
    問期間，知悉溪湖糖廠有如附件一所示各項勞務工程發包時
    ，即指示該社職員陳恒茂、汪樹華及謝碧訓等3人，連續於
    附件一所示各標案，每1標案均前往溪湖糖廠購買3份投標資
    料，俟分工於每1標案均製成3份標單（由陳恆茂等3名業務
    人員中之2人，分別填寫彰化糖勞社之1份得標標單，及另2
    份陪標之標單，情形詳如附件一所載），再由陳恒茂、汪樹
    華及謝碧訓等人持彰化糖勞社以外之其餘各單標赴虎尾、北
    港或嘉南糖勞社，交給有犯意聯絡之張秀昭、洪美杏或陳嘉
    哲等人蓋上其糖勞社大小印章，使另2家廠商不為價格之競
    爭，再檢送溪湖糖廠完成形式競標，嗣因形式參與競標之虎
    尾、北港或嘉南糖勞社均未檢附押標金且彰化糖勞社最接近
    底價，而均由彰化糖勞社得標。
  (二)自88年11月間起至91年11月間止，張秀昭擔任虎尾糖勞社經
    理期間，知悉虎尾糖廠有如附件二所示各項勞務工程發包時
    ，即親自或指示該社不詳之成年業務人員，連續於附件二所
    示各標案，每1標案均前往虎尾糖廠購買3份投標資料，即承
    前犯意，每1標案除填寫虎尾糖勞社之1份得標標單外，另擇
    其他各糖勞社中之兩家為陪標廠商而填寫陪標標單（分別填
    寫1份得標及另2份未得標之標單及相關資料，情形詳如附件
    二所載）後，由張秀昭親自或指派不知名之虎尾糖勞社成年
    職員，持赴彰化、北港、嘉南或臺中糖勞社，由戊○○與洪
    美杏、陳嘉哲、李妙宜等人承前開以陪標方式合意圍標之犯
    意，由戊○○指示彰化糖勞社職員汪樹華、陳恒茂或謝碧訓
    於附表二編號二、三、四所示標案之標單蓋上彰化糖勞社大
    小印章，洪美杏、陳嘉哲及李妙宜等人亦於附表二所示各標
    案之陪標標單蓋上合作社大小印章後，張秀昭即指派不知名
    之成年職員將各標案標單檢送虎尾糖廠完成形式競標，而均
    由虎尾糖勞社得標。
二、汪樹華係彰化糖勞社職員，於代理經理期間，曾負責處理彰
    化糖勞社向溪湖糖廠承包「砂糖包裝暨砂糖進出庫」勞務標
    案之請款作業，及負責將上開勞務轉包後，依轉包契約約定
    ，先將彰化糖勞社向溪湖糖廠前開請得之款項，扣除印花稅
    及百分之4. 5行政成本後之款項，分次發放予轉包業者等事
    宜。丙○○則自82年起即為彰化糖勞社上開勞務標案之轉包
    業者，負責雇工承作搬運勞務，依約完成各項勞務後，即得
    向彰化糖勞社請領按彰化糖勞社向溪湖糖廠請得款項扣除印
    花稅及行政費用後之承攬報酬。然因丙○○於每半個月向彰
    化糖勞社請領各筆勞務報酬時，均以所填具之「工資計算表
    」作為向彰化糖勞社請領轉包上開搬運勞務款項之申請書，
    故製作上開「工資計算表」向彰化糖勞社請領搬運承攬款項
    係丙○○之附隨業務，為從事業務之人。丙○○明知丁○○
    、陳定源、林仁厚、張明淵、洪進樹、方鎰發、丙○○、謝
    乾、謝漢杉、徐快妹、楊儒樵、林秀英、陳榮隆、蔡秋美、
    陳錫淵、麥麗莎等人實際上或未受雇其於溪湖糖廠從事上開
    「砂糖包裝暨砂糖進出庫」之勞務工作，或僅短暫受僱，為
    隱藏其承包本件勞務工程於扣除實際發放工資後實際應獲得
    之利潤，與汪樹華共同基於行使業務上登載不實文書之概括
    犯意聯絡及行為分擔，自88年6月間起至91年7月底止，連續
    由丙○○先行於「工資計算表」上填寫實際搬運砂糖勞務之
    勞工姓名及應付工資款，並在「工人姓名欄」及「工資金額
    欄」預留2至3個空白欄位後，將前揭「工資計算表」交由彰
    化糖勞社之職員汪樹華，汪樹華亦明知丁○○、陳定源、林
    仁厚、張明淵、洪進樹、方鎰發、丙○○、謝乾、謝漢杉、
    徐快妹、楊儒樵、林秀英、陳榮隆、蔡秋美、陳錫淵、麥麗
    莎等人實際上或未受雇於丙○○在溪湖糖廠從事上開「砂糖
    包裝暨砂糖進出庫」之勞務工作，亦無受領如工資計算表上
    所載之工資，竟在丙○○其職務上所應制作之「工資計算表
    」上，連續虛偽填載丁○○、陳定源、林仁厚、張明淵、洪
    進樹、方鎰發、謝乾、謝漢杉、徐快妹、楊儒樵、林秀英、
    陳榮隆、蔡秋美、陳錫淵、麥麗莎等人受雇丙○○於溪湖糖
    廠從事前揭勞務工作，且已領取如附表三所示之工資（日期
    、人頭工名稱及金額亦詳如附件三），並持向彰化糖勞社行
    使據以作為丙○○請領轉包承攬報酬申請之用，彰化糖勞社
    於接獲上開工資計算表後，即開立與各筆工資計算表上總額
    同額之提款單，交由丙○○逕向土地銀行員林分行提領上開
    承攬報酬，足以生損害於丁○○等人頭工及彰化糖勞社管理
    勞工及申報勞工薪資之正確性。
三、案經法務部調查局彰化縣調查站移送及臺灣彰化地方法院檢
    察署檢察官自動檢舉偵查起訴。
    理  由
壹、關於證據能力之說明
一、按被告以外之人於審判外之言詞或書面陳述，除法律有規定
    者外，不得作為證據，刑事訴訟法第159 條第1 項固定有明
    文。惟被告以外之人於偵查中向檢察官所為之陳述，除顯有
    不可信之情況者外，得為證據；又被告以外之人於檢查事務
    官、司法警察官或司法警察調查中所為之陳述，與審判中不
    符時，其先前之陳述具有較可信之特別情況，且為證明犯罪
    事實存否所必要者，得為證據，刑事訴訟法第159 條之1 第
    2 項、第159 條之2 亦定有明文。查本件以下引用之證人證
    詞，於偵查中均經具結，有證人結文在卷可憑，且無顯有不
    可信之情形，又共犯即證人張秀昭、洪美杏、汪樹華於調查
    站中之證述，其內容具有補充其等於偵查、本院準備程序及
    審理時自白之情節，具有特別可信之情況，認均為傳聞法則
    之例外，有證據能力，先予敘明。
二、刑事訴訟法第159 條之4 規定：「除前三條之情形外，下列
    文書亦得為證據：一、除顯有不可信之情況外，公務員職務
    上製作之紀錄文書、證明文書。二、除顯有不可信之情況外
    ，從事業務之人於業務上或通常業務過程所須製作之紀錄文
    書、證明文書。三、除前二款之情形外，其他於可信之特別
    情況下所製作之文書。」查本件犯罪事實一引用之「如起訴
    書附件一所示之9 件勞務之廠商投標資料」、「顧問費、車
    馬費之印領清冊」、「飲宴及採購物品之現金支出傳票」、
    「砂糖進出庫工資計算表及勞務工作報酬分配表」、「丙○○設於彰化銀行溪湖分行000000000000號帳戶之交易明細表
    及存提款憑證資料」、「戊○○設於復華銀行溪湖分行0000
    000號帳戶及復華銀行員林分行0000000號帳戶之交易明細表
    及存提款憑證資料」等文書資料，係上開各投標廠商、溪湖
    糖廠、彰化糖勞社或彰化銀行、復華銀行於業務上或通常業
    務過程所需製作之文書，且無證據顯示該等文書帳冊有何顯
    有不可信之情況，依上開規定，均具有證據能力。
三、按測謊鑑定，係依一般人若下意識刻意隱瞞事實真相時，會
    產生微妙之心理變化，如憂慮、緊張、恐懼、不安等現象，
    而因身體內部之心理變化，身體外部之生理狀況亦隨之變化
    ，如呼吸急促、血液循環加速、心跳加快、聲音降低、大量
    流汗等異常現象。惟表現在外之生理變化，往往不易由肉眼
    觀察，乃由測謊員對受測者提問與待證事實相關之問題，藉
    由科學儀器（測謊機）記錄受測者對各個質問所產生細微之
    生理變化，加以分析受測者是否下意識刻意隱瞞事實真相，
    並判定其供述是否真實；測謊機本身並不能直接對受測者之
    供述產生正確與否之訊號，而係測謊員依其專業之學識及經
    驗，就測謊紀錄，予以客觀之分析解讀。至於測謊鑑定究竟
    有無證據能力，刑事訴訟法並無明文規定，惟實務上，送鑑
    單位依刑事訴訟法第208 條第1 項規定，囑託法務部調查局
    或內政部警政署刑事警察局為測謊鑑定，受囑託機關就鑑定
    結果，以該機關名義函覆原囑託之送鑑單位，該測謊鑑定結
    果之書面報告，即係受囑託機關之鑑定報告，該機關之鑑定
    報告，形式上若符合測謊基本程式要件，包括：經受測人同
    意配合，並已告知得拒絕受測，以減輕受測者不必要之壓力
    、測謊員須經良好之專業訓練與相當之經驗、測謊儀器品質
    良好且運作正常、受測人身心與意識狀態正常及測謊環境良
    好，無不當之外力干擾等要件，即賦予證據能力，非謂機關
    之測謊鑑定報告書當然有證據能力。具上述形式之證據能力
    者，始予以實質之價值判斷，必符合待證事實需求者，始有
    證明力（最高法院95年度台上字第7048號判決意旨可參）。
    查本件卷內所附之丙○○、戊○○等人之測謊結果報告（即
    法務部調查局92年7月28日調科參字第09200252390號測謊報
    告書及測謊鑑定過程參考資料），其內除於鑑定方法欄載明
    「控制問題法」及記載測謊結果，及檢附其等之測謊同意書
    、測謊對象身心狀況調查表外，對測謊員之能力、資格、測
    謊儀器運作狀態及測謊環境有無不當之外力干擾等要件，均
    未於該測謊報告書或測謊鑑定過程參考資料上為記載，其法
    定程式尚有欠缺，揆諸前揭說明，自不得認定其等之測謊報
    告有證據能力。
貳、關於犯罪事實欄一即被告戊○○所犯違反政府採購法第87條
    第4項之以代其他廠商填寫標單方式之合意圍標部分認定犯
    罪事實所憑之證據及理由：
一、訊據被告戊○○雖不否認曾任職溪湖糖廠人事主任並兼任彰
    化糖勞社顧問，惟矢口否認有何違反政府採購法犯行，並辯
    稱：伊並非附表一所示之9件標案之直接承辦人，故不知有
    所謂圍標之情形，亦不知有借牌予虎尾糖廠就附表二所示之
    編號二至四等3件標案為圍標之情事云云，被告戊○○之選
    任辯護人則以：本案被告縱有公訴人所指訴借牌投標、陪標
    之行為，所為應僅符合91年2月6日修正公布政府採購法第87
    條第5項：「意圖影響採購結果或獲取不當利益，而借用他
    人名義或證件投標者，處3年以下有期徒刑，得併科新臺幣
    1百萬元以下罰金」、「容許他人借用本人名義或證件參加
    投標者，亦同」之規定，政府採購法以增列條項之方式對借
    牌投標、陪標行為加以處罰，而對該法第87條第4項之條文
    未為修正，足徵借牌投標、陪標行為並非政府採購法第87條
    第4項所規範及處罰之對象，依據罪刑法定原則，被告戊○○擔任彰化糖勞社顧問時，彰化糖勞社以借用他人名義投標
    附件一所示標案及容許他人借用彰化糖勞社名義就附件二編
    號二至四所示標案為陪標行為時，既無現行政府採購法87
    條第5項之規定，自不得依據上開行為後增訂之處罰規定，
    對被告戊○○處罰等情詞，為被告戊○○辯護。
二、經查：
  (一)依證人即共同被告嘉南糖勞社經理陳嘉哲於偵訊中具結證稱
    ：嘉南糖勞社確實有配合溪湖糖勞社參與溪湖糖廠的工程投
    標，戊○○與汪樹華或陳恒茂一同到訪時，一次拿3份空白
    投標資料，由我們蓋完社章後，即交由他們帶回，標單係由
    他們買的，押標金我們沒有付，好像後來他們也沒有支付押
    標金等情（見偵6815卷p32-33），及證人即共同被告虎尾糖
    勞社經理張秀昭於偵訊中亦證稱：虎尾糖勞社確實有配合彰
    化糖勞社參與溪湖糖廠之招標工程投標，戊○○亦有請虎尾
    糖勞社幫忙蓋章，基於大家都認識，且屬同一個聯合社之協
    議，由他們拿空白的投標資料供我們蓋完章後，即交由他們
    就帶回，標單係他們拿來的，沒有提到押標金等情（見偵68
    15卷p35-37)，再佐以證人即共同被告彰化糖勞社職員汪樹
    華於偵訊中亦具結證稱及供稱：首次前往虎尾、北港及嘉南
    糖勞社蓋合作社之大小章，均係戊○○帶同前往，且其中嘉
    南糖勞社係伊與陳恒茂及戊○○一起去的，且僅去1次，北
    港、虎尾糖勞社則去了2、3次等語（見偵6816卷p24-25)，
    及證人陳恒茂復於偵訊、原審審理時供證稱：戊○○有帶我
    們一起到嘉南糖勞社去認識負責投標之經理陳嘉哲，且戊○○指派伊到彰化糖勞社工作後，有交代伊，以前人如何辦理
    ，伊即如何辦理等情（見偵6815卷p146、原審卷十一p58背
    面-59），足見本件被告戊○○雖非溪湖糖廠各項政府採購
    標案之承辦人員，惟依被告戊○○帶同彰化糖勞社之職員汪
    樹華、陳恒茂到嘉南糖勞社拜會負責投標之經理陳嘉哲，並
    攜帶空白之投標單據讓陳嘉哲蓋完社章之後，即將上開投標
    單據帶回使用於彰化糖勞社對於溪湖糖廠之勞務投標案中，
    並指示被告陳恒茂依照此先前之慣例辦理等情，及參酌證人
    即彰化糖勞社職員汪樹華於偵查中證稱：戊○○在彰化糖勞
    社名義上雖為顧問，但實際上糖勞社所有業務均由伊總攬，
    所有採購都須經由戊○○蓋章等語（見偵6816卷p22）以觀
    ，可證，被告戊○○非溪湖糖廠各標案之承辦人員，而係以
    彰化糖勞社顧問之身份，實際負責彰化糖勞社各項標購案等
    情至明，是被告戊○○圖以伊非負責糖廠投標業務置辯，而
    規避其乃附件一各項標案之投標即得標廠商彰化糖勞社內主
    導各項標購案之負責人，顯係推卸之詞，被告戊○○辯稱對
    於投標等情毫不知情云云，均不足採信。
  (二)次依證人即共同被告虎尾糖勞社經理張秀昭於調查站詢問時
    已明確證稱：附件二所示虎尾糖廠採購案之標單均係由虎尾
    糖勞社向虎尾糖廠一次或分開購買3份標單後，由伊及其他
    人員協助填寫標單資料，陪標廠商之標價均由伊決定，再請
    陪標廠商攜大小章至本社蓋印，或由本社人員持往陪標廠商
    處蓋章，經本社人員整理密封後再一併持往虎尾糖廠各業務
    單位投標，上開虎尾糖廠各標案，係由彰化、北港、嘉南、
    臺中糖勞社等廠商配合虎尾糖勞社投標虎尾糖廠的勞務標案
    ，主要接洽對象彰化糖勞社部分為戊○○、汪樹華、北港糖
    勞社經理則為洪美杏、嘉南糖勞社經理則為陳嘉哲等人等情
    （見93年度他字第344號貪污治罪條例一案張世英等人法務
    部調查局彰化縣調查站93年4月29日調查筆錄卷p4-6、p9、
    93 年5月6、7日調查筆錄卷p16)，核與證人即彰化糖勞社職
    員汪樹華於調查站詢問時證述如果是虎尾糖勞社、北港糖勞
    社、嘉南糖勞社的勞務採購招標案，我們也是配合渠等採購
    招標，屬陪標性質。...，一般是由虎尾糖勞社經理張秀昭
    攜帶標單至彰化糖勞社找陳恒茂、謝碧訓（戊○○之子）或
    我本人蓋上彰化糖勞社公司大小章在該投標單上，另備投標
    相關資料供張秀昭攜回參與投標，彰化糖勞社並從未購買虎
    尾糖廠之標單，所有陪標的標單都是張秀昭準備的。... 我
    只是聽從彰化糖勞社顧問戊○○之指示配合虎尾糖勞社張秀
    昭標虎尾糖廠標案等語相符（見93年度他字第344號貪污治
    罪條例一案張世英等人法務部調查局彰化縣調查站93年4月
    29日調查筆錄卷p50、52），益見被告戊○○以彰化糖勞社
    顧問之身份，亦實際參與及指示彰化糖勞社配合參與虎尾糖
    勞社標購附件二所示虎尾糖廠標案之陪標行為等情甚顯，是
    被告戊○○辯稱：伊未曾指示彰化糖勞社配合虎尾糖勞社標
    購案之陪標作業云云，亦為卸責之詞，顯無足採。
  (三)又本件如附件一所示溪湖糖廠勞務工程及附件二所示虎尾糖
    廠勞務工程之招標，均係由溪湖糖廠及虎尾糖廠主辦人員依
    台糖公司為因應政府採購法施行，函文各單位時所檢附訂頒
    之勞務投標須知範本、招標投標及契約文件範本加以製定招
    標公告後，有台糖公司88年11月8日人業字第8823001014 號
    函在卷可參 (見原審卷三p80-92)，再者附件一、二各標案
    之投標廠商文件，除未得標廠商之標單明顯係同一人筆跡書
    寫外，部分標單更係同一時間送達，且未得標廠商均未檢附
    押標金，有如附件一所示9件勞務標案、附件二所示10件勞
    務標案之廠商投標資料（含標單封、押標金封、證件封、工
    程審查投標資格登記表、開標及決標紀錄表等）、勞務工作
    承攬契約1冊、虎尾糖廠勞務發包工程工資請求單10張等在
    卷可稽，並經原審勘驗屬實，亦有勘驗筆錄在卷可稽（見原
    審卷五p42-43），核與前開證人即嘉南糖勞社經理陳嘉哲、
    虎尾糖勞社經理張秀昭、北港糖勞社經理洪美杏及彰化糖勞
    社職員汪樹華於調查站及偵查中均供稱陪標時，僅在得標廠
    商提供之標單用印，既不曾持往投標，亦不曾提供押標金等
    情均相符合，再佐以共同被告北港糖勞社經理洪美杏於調查
    站證述：北港糖勞社與虎尾、嘉南、彰化縣糖勞社參與各機
    關招標案件時會有相互合作關係，若係台糖公司所屬糖廠招
    標案，則視何處糖廠之標案由何處糖勞社負責，比如說，若
    係台糖公司溪湖糖廠之標案，則由彰化糖勞社負責投標取該
    標案，彰化縣糖勞社若須我們北港糖勞社支援，會將標單相
    關文件拿給我們北港糖勞社蓋大、小章，其餘標單、估價單
    書寫、準備押標金等均由彰化糖勞社負責，我們北港糖勞社
    均不過問；換言之，若係台糖公司北港糖廠之招標案，則由
    我們北港糖勞社負責投標，彰化糖勞社、虎尾或嘉南糖勞社
    則扮演支援角色，提供大、小章，由我們替其書寫標單、估
    價單並準備押標金。我們北港糖勞社不會主動去投標溪湖糖
    廠之標案，若投標家數不夠，彰化糖勞社需要我們北港糖勞
    社配合支援，會將標單相關文件拿給我們北港糖勞社蓋大小
    章，其餘標單、估價單書寫、準備押標金等作業均由彰化糖
    勞社負責，我們北港糖勞社均不清楚等情（見92年度偵字第
    6815號彰化縣調查站偵訊筆錄第壹冊p18-19），及證人汪樹
    華於調查站詢問時所證述：彰化糖勞社在政府採購法實施以
    前，彰化糖勞社只能參與溪湖糖廠勞務採購，不會參與別縣
    市之糖廠勞務採購，彰化糖勞社與溪湖糖廠完全是以議價辦
    理勞務採購，政府採購法實施以後，依規定需有3家廠商參
    加投標，所以在溪湖糖廠所有之勞務採購標案，是以彰化糖
    勞社為主，另借虎尾糖勞社、北港糖勞社、嘉南糖勞社牌照
    參與陪標，當溪湖糖廠有勞務招標時，彰化糖勞社戊○○指
    示我到溪湖糖廠購買標單3份，由戊○○、陳恒茂陪我攜帶
    其中2份標單至虎尾糖勞社、北港糖勞社、嘉南糖勞社拜訪
    該社經理並表明彰化糖勞社參與溪湖糖廠採購，請虎尾糖勞
    社、北港糖勞社、嘉南糖勞社參與配合陪標，然後由該3家
    糖勞社其中2家檢附相關投標資料，及在上面蓋上公司大小
    章交給我，我即依招標規定辦理，因為其他2家都只是陪標
    ，所以最後均由彰化糖勞社得標，如果是虎尾糖勞社、北港
    糖勞社、嘉南糖勞社的勞務採購招標案，我們也是配合渠等
    採購招標，屬陪標性質等語（見93年度他字第344號貪污治
    罪條例一案張世英等人法務部調查局彰化縣調查站93年4月
    29日調查筆錄卷p49-50），足證附件一、二所示未得標廠商
    均係事前合意以代填寫方式相互陪標，至明。
  (四)且因政府採購法有關三家以上合格廠商投標之認定，依政府
    採購法施行細則第55條規定：「本法第48條第1項所稱三家
    以上合格廠商投標，指機關辦理公開招標，有三家以上廠商
    投標，且符合下列規定者：一、依本法第33條規定將投標文
    件送達於招標機關或其指定之場所。二、無本法第103條規
    定不得參加投標之情形。」故只要有三家以上符合上揭規定
    之廠商投標，其開標後之審查結果，僅剩一或二家廠商合於
    招標文件之規定，亦得續辦開標決定，有行政院公共工程委
    員會88年8月4日 (八八)工程企字第8811282號函在卷可按（
    見原審卷二p95），可知彰化糖勞社、虎尾糖勞社、北港糖
    勞社、嘉南糖勞社於政府採購法施行後，彼此於本身糖廠勞
    務標案招標時，互為合作關係，相互陪標，並由各該糖勞社
    經理指示糖勞社雇員同時購買3份標單，代其他糖勞社填寫
    標單內容，再交由其他糖勞社蓋上大、小章後代為投標，以
    符合投標廠商3家以上之規定參與本身糖廠之勞務標案；惟
    各陪標標單均未提供押標金，以致開標審查後，均因不合於
    招標文件之規定，而由剩餘之一家即協議得標之廠商得標，
    亦有卷附如附件一所示9件勞務標案、附件二所示10件勞務
    標案之廠商投標資料（含標單封、押標金封、證件封、工程
    審查投標資格登記表、開標及決標紀錄表等）等在卷可參，
    本件被告戊○○與虎尾糖勞社、北港糖勞社、嘉南糖勞社等
    ，所為上開相互合作支援之合意圍標行為，有影響決標價格
    之意圖，圖使彰化糖勞社順利標得溪湖糖廠標案，虎尾糖勞
    社順利標得虎尾糖廠標案，並使各陪標廠商不為價格之競爭
    ，事證至為明確。
  (五)末查，91年2月6日修正公布之政府採購法，雖增訂該法第87
    條第5項：「意圖影響採購結果或獲取不當利益，而借用他
    人名義或證件投標者，處三年以下有期徒刑，得併科新臺幣
    一百萬元以下罰金」、「容許他人借用本人名義或證件參加
    投標者，亦同」等等處罰規定。但上開規定，僅是就投標廠
    商單方面意圖影響採購結果或獲取不當利益，而為單純借牌
    投標之行為，所增（或修）訂處罰較輕之規定。上開新增規
    定與同法第87條第4項，係就：行為人主觀上意圖影響決標
    價格或獲取不當利益，而以契約、協議或其他方式之合意，
    使廠商不為投標或不為價格之競爭之行為所設之處罰規定，
    其犯罪構成要件並非相同。而於本案被告即彰化糖勞社顧問
    戊○○與彰化糖勞社職員汪樹華、陳恒茂、謝碧訓及虎尾糖
    勞社經理張秀昭、北港糖勞社經理洪美杏、嘉南糖勞社總經
    理陳嘉哲、臺中糖勞社總務組長李妙宜等人上開合意相互合
    作陪標，由所在地區糖廠之糖勞社得標行為，既已該當於政
    府採購法第87條第4項之犯罪構成要件，上開犯罪之處罰亦
    迄未變更或廢除，要無因上開政府採購法第87條第5項之新
    增規定，即認被告戊○○所為不罰之理。被告戊○○之選任
    辯護人就此部分為被告戊○○所為之辯解，為本院所不採取
    。
三、綜上所述，本件事證明確，被告戊○○之辯詞均無足採，被
    告戊○○上開違反政府採購法之以代他廠商購買及填寫標單
    投標方式之合意圍標犯行均堪認定。
、關於犯罪事實欄二即被告丙○○所犯行使業務上文書登載不
    實罪之認定犯罪事實所憑之證據及理由：
    訊據被告丙○○對於上開行使業務登載不實之犯行，迭於警
    詢、偵訊、原審及本院準備程序及審理時均坦承不諱，核與
    共同被告汪樹華於偵查中具結時證述及證人即人頭工丁○○
    、陳定源、林仁厚、張明淵、洪進樹、謝乾、丙○○、徐快
    妹、陳勝宥（原名陳榮隆）、麥麗莎於偵訊中、證人即人頭
    工謝漢杉、林鈺雯（原名：林秀英）、蔡秋美於原審審理時
    、及證人即人頭工楊儒樵於偵訊及原審審理時所證述之情節
    均相符合，且有彰化糖勞社88年6月至91年7月之砂糖進出庫
    工資計算表、勞務工作報酬分配表及清單資料等件在卷可稽
    ，足見被告上開自白與事實相符，此部分事證明確，被告丙○○前揭行使業務上文書登載不實之犯行堪以認定。至於丙○○以丁○○為人頭所製作之工資計算表，該人頭工之填載
    ，既非被告戊○○所為，且丙○○請領承攬報酬時，亦未經
    當時身兼彰化糖勞社顧問之被告戊○○之審核，有上開工資
    計算表在卷可按，又依證人丁○○於偵查中雖否認有領得與
    工資計算表所載同額之工資，惟亦證稱確實曾前往溪湖糖廠
    工作，縱令丁○○係被告戊○○之親戚，且戊○○亦曾幫忙
    丁○○申辦綜合所得稅，惟丙○○每期向彰化糖勞社請領承
    攬報酬時所檢附之不實工資計算表係製作在先，而戊○○代
    丁○○申報上一年度綜合所得稅在後，且證人丁○○確實依
    丙○○之派任前往溪湖糖廠工作，既無證據證明被告戊○○
    明知丁○○申報所得與實際領得之數額不一致，實難僅以被
    告戊○○事後代丁○○申報所得稅，即據以認定被告丙○○
    上開行使業務上登載不實文書犯行，為被告戊○○所明知並
    共同為之，公訴人認被告丙○○上開犯行，除與共同被告汪
    樹華間有概括犯意聯絡行為分擔外，尚應與被告戊○○間有
    共同正犯之關係，依卷附證據，尚未達足以確信為真實之程
    度，自非可僅以被告戊○○有代丁○○申報綜合所得稅之行
    為，即遽為不利被告戊○○之認定，附此說明。
肆、論罪科刑部分
一、按刑法於民國94年2月2日經總統令修正公布，於95年7月1日
    施行，被告等行為後法律有變更，依修正後刑法第2條第1項
    前段規定，應適用行為時之法律。核：
  (一)共同正犯部分：按修正施行之刑法第2條第1項規定：「行為
    後法律有變更者，適用行為時之法律。但行為後之法律有利
    於行為人者，適用最有利於行為人之法律。」改採「從舊從
    輕」主義，係規範行為後法律變更所衍生新舊法律比較適用
    之準據法，以適用最有利於行為人之法律為原則。準此，法
    院裁判時已在新法施行之後，如新舊法條文之內容有所修正
    ，除其修正係無關乎處罰之輕重或要件內容之不同，而僅為
    其他純文字之修正，非該條所指之法律有變更者，依本院最
    近見解，可毋庸依該規定為新舊法之比較，而應依一般法律
    適用原則，適用裁判時法外，即應適用新法第2條第1項之規
    定，為「從舊從輕」之比較。刑法第28條原規定：「二人以
    上共同『實施』犯罪之行為者，皆為共同正犯。」新法修正
    為：「二人以上共同『實行』犯罪之行為者，皆為共同正犯
    。」將舊法之「實施」修正為「實行」。原「實施」之概念
    ，包含陰謀、預備、著手及實行等階段之行為，修正後僅共
    同實行犯罪行為始成立共同正犯。是新法共同正犯之範圍已
    有限縮，排除陰謀犯、預備犯之共同正犯。新舊法就共同正
    犯之範圍既因此而有變動，自屬犯罪後法律有變更，而非僅
    屬純文字修正，應有新舊法比較適用之問題（最高法院96年
    度台上字第934號裁判要旨參照）。本案被告不論依修正前
    、後刑法第28條規定，均成立共同正犯，新法並無較有利於
    被告等，依刑法第2條第1項前段規定，自應適用行為時即修
    正前之刑法第28條之規定。
  (二)連續犯部分：被告行為後，刑法第56條連續犯之規定，亦修
    正公布刪除，則被告之犯行，因行為後新法業已刪除連續犯
    之規定，此刪除雖非犯罪構成要件之變更，但顯已影響行為
    人刑罰之法律效果，自屬法律有變更，依新法第2條第1項規
    定，比較新、舊法結果，仍應適用較有利於被告之行為時法
    律即舊法論以連續犯。
  (三)法定刑中罰金刑部分：刑法第33條第5款業經修正公布，修
    正後刑法第33條第5款規定「罰金：新臺幣一千元以上，以
    百元計算之」，與修正前刑法第33條第5款規定「罰金：（
    銀元）一元以上」不同。比較新舊法結果，以修正前即行為
    時法較有利於被告，故依刑法第2條第1項前段規定，自應適
    用行為時之法律即修正前刑法第33條第5款規定決定其罰金
    部分之法定刑。
  (四)易科罰金折算標準部分：被告行為後，罰金罰鍰提高標準條
    例第2條業於95年5月17日刪除第2條條文；並自95年7月1日
    施行，而刑法第41條第1項前段關於易科罰金之折算標準已
    由舊法之銀元1百元、2百元、3百元修正為新臺幣1千元、2
    千元、3千元，因屬科刑規範事項之變更，其折算標準為裁
    判時所應諭知，自有就新舊法規定比較之必要，經比較新舊
    法結果，以被告行為時之舊法較為有利於被告，是依刑法第
    2條第1項前段之規定，應適用被告行為時之舊法即依修正前
    刑法第41條第1項前段、修正前罰金罰鍰提高標準條例第2條
    之規定，諭知以銀元3百元（即新臺幣9百元）折算1日作為
    易科罰金之折算標準。
二、核被告戊○○就犯罪事實欄一(一)所為，及被告戊○○就犯罪
    事實欄一(二)所為，均係犯政府採購法第87條第4項意圖影響
    決標價格而以代其他廠商購買並填寫標單之合意使廠商不為
    價格之競爭罪。核被告丙○○就犯罪事實欄二所為，係犯刑
    法第216條、第215條之行使業務登載不實文書罪，又業務登
    載不實之低度行為，為行使之高度行為所吸收，不另論罪。
    又被告戊○○行為後，政府採購法第87條雖於91年2月6日修
    正公布，然僅就該條增列第5項之處罰規定，對於被告二人
    涉及之該條第4項犯罪構成要件及罰則輕重均未見調整，條
    次亦未因而發生更易，應無刑法第2條第1項新舊法比較輕重
    規定之適用，附此敘明。又共同正犯之意思聯絡，原不以數
    人間直接發生為限，即有間接聯絡者，亦包括在內，如甲分
    別邀約乙、丙犯罪，雖乙、丙間彼此並無直接之聯絡，亦無
    礙於其為共同正犯之成立，最高法院著有77年臺上字第2135
    號判例可稽。故被告戊○○就犯罪事實欄一(一)所示之犯行，
    與共犯張秀昭、洪美杏、陳嘉哲、陳恒茂、汪樹華及謝碧訓
    ，及被告戊○○就犯罪事實欄一(二)所示之犯行，與共犯張秀
    昭、陳嘉哲、洪美杏、李妙宜及汪樹華、陳恒茂、謝碧訓，
    均有犯意聯絡及行為分擔，為共同正犯。而按刑法第215 條
    業務登載不實罪，係屬因身分而成立之罪，其共同實施或教
    唆、幫助者，雖無此項身分，依修正前刑法第31條第1項規
    定，仍以共犯論（最高法院86年度臺上字第5125號裁判要旨
    參照），故被告丙○○就犯罪事實欄二所示之犯行，與汪樹
    華間亦均有犯意聯絡及行為分擔，均為共同正犯。被告戊○○先後多次意圖影響決標價格，而代其他廠商代為購買並填
    寫標單之合意方式，使之不為價格競爭之行為，及被告丙○○先後多次行使業務上登載不實文書之犯行，均時間緊接，
    顯係基於概括之犯意，觸犯構成要件相同之罪名，各應依修
    正前刑法第56條連續犯論以一罪，並均加重其刑；又被告戊○○經移送併辦部分，因與已起訴之如附件一部分具連續犯
    之裁判上一罪關係，本院自應併予審理。又公訴人於原審審
    理時更正被告丙○○所犯犯罪事實欄二之事實僅為犯刑法第
    216、215條之行使業務登載不實文書罪，併此敘明。
三、原審以被告戊○○、丙○○罪證明確，予以論罪科刑，固非
    無見。惟原判決就犯罪事實欄一(二)所示之犯行，僅認被告戊○○上開犯行與共犯張秀昭、陳嘉哲、洪美杏間屬共犯關係
    ，疏未審究被告戊○○上開犯行尚與台中糖勞社總務組長李
    妙宜及彰化糖勞社職員汪樹華、陳恒茂、謝碧訓間亦有共犯
    關係，尚有未洽；檢察官上訴指摘原判決有上開不當之處，
    為有理由，又被告上開犯行均係發生在96年4月24日以前，
    原審未及適用中華民國96年罪犯減刑條例予以減刑，自有未
    洽，公訴人雖另以被告戊○○所為尚涉犯貪污治罪條例罪，
    至於丙○○部分，則以丙○○所犯行使業務登載不實文書罪
    犯行，應與戊○○間有犯意聯及行為之分擔等為由，提起上
    訴，雖均無理由（詳述如後），然原判決既有上述可議之處
    ，即屬無可維持，自應由本院將原判決撤銷改判。
四、爰審酌被告戊○○、丙○○均無受有期徒刑以上刑之宣告之
    前科，素行良好，且被告戊○○所犯政府採購法之動機係起
    因於糖勞社與各糖廠間歷史淵源長久以來之合作關係，而於
    政府採購法施行後轉型期間之便宜規避措施，且由台糖公司
    各地區糖廠所輔導成立之糖勞社，於上開期間均有相互合作
    之圍標行為，非被告戊○○一人特立獨行下所為，又台糖公
    司對於政府採購法實施後，雖通報各單位應循公開性招標方
    式辦理為宜，然依行文各單位所載：基於糖業屬勞力密集農
    產加工業，業務龐雜，生產程序繁複，勞務採購金額甚鉅，
    基於穩定人力工源供應，運用熟練技術人員，保障勞工基本
    權益等考量，已專案反應建請主管機採限制性招標或選擇性
    招標等內容 (見偵6815卷p114)，可知台糖公司本身亦傾向
    希望由各糖廠當地製糖勞動合作社提供勞務甚顯，被告戊○○與其餘台糖各地糖廠當地糖勞社主管，因此而為附件一、
    二所示圍標行為，雖多達十餘件，然均係基於上開台糖公司
    與當地製糖勞動合作社歷史淵源長久之合作關係下所為，且
    件數亦未明顯多於其他各地糖勞社所參與標案之件數，而被
    告丙○○所犯行使業務上登載不實次數雖多，惟已坦承犯行
    ，犯後態度尚佳等一切情狀，分別量處如主文第2項所示之
    刑，及減得之刑，並均諭知易科罰金之折算標準。至於被告
    丙○○職務上所需製作之「工資計算表」填載不實之「工人
    姓名」及「工資金額」，上開「工資計算表」業經交付彰化
    糖勞社行使之，已非屬被告丙○○所有之物，又非違禁物，
    故不併為沒收之諭知，併此指明。
伍、公訴意旨另以被告戊○○連續為附件一及附件二所示之同一
    圍標行為時，亦擔任溪湖糖廠人事課長、員工關係委員會秘
    書長一職，囿於彰化糖勞社每月均支付該糖廠乙○○及各主
    管如附件四所示顧問顧及車馬費之款項，及經常於溪湖鎮各
    餐廳設宴招待該糖廠廠長乙○○及與九件勞務標案業務相關
    之課室主管如附件五所示飲宴，及應糖廠廠長乙○○、吳文
    章、楊戊鈔及吳一明等人之要求，而給付冷氣機、辦公用品
    、電腦設備等物品及招待國內旅遊等不法利益關係，因而雖
    明知其所指示彰化糖勞社職員所為附件一、二所示投標作業
    屬圍標行為，卻違背法令，曲意庇護，使彰化糖勞社得以底
    價或接近底價之標價高價標得前述9件標案，獲取巨額不法
    利益，涉有對於主管或監督之事務，明知違背法令直接圖自
    己及其他私人如上之顧問費、車馬費、並接受彰化糖勞社之
    飲宴招待，及接受冷氣機等物品之不法利益。認被告戊○○
    亦涉有貪污治罪條例第6條第1項第5款之對於非主管或監督
    之事務，明知違背法令，利用職權機會或身份直接圖自己不
    法利益罪嫌。惟查：
  (一)本件公訴人認被告戊○○另涉有上開犯罪，係以(1)證人張秀
    昭、洪美杏、陳嘉哲、陳恒茂、汪樹華、謝碧訓及葉德基於
    調查站詢問及偵訊中之自白、(2)如附件一所示9件勞務之廠
    商投標資料、(3)彰化糖勞社88年7月份起至91年6月份支付乙○○等人之顧問費、車馬費印領清冊、(4)88年6月25日至91
    年8月22日現金支出傳票、(5)92年2月21日會勘紀錄、照片15
    張、彰化糖勞社88年7月10日至91年5月8日現金支出傳票等
    為其主要論據。
  (二)被告戊○○對於任職溪湖糖廠期間，糖廠關於附件一所示之
    9件標案之得標及未得標廠商均違反政府採購法之規定，及
    其有支領如附件四、五所示之顧問費、車馬費及接受糖勞社
    飲宴等事實雖不爭執，惟堅詞否認其涉有貪污治罪條例第6
    條第1項第5款之犯行，並以附件一、二所示各標案均非伊在
    溪湖糖廠所負責之業務，亦不擔任開標人員，且不負責審標
    ，自非修正後刑法第10條第2項所稱之公務員，又接受飲宴
    、領取車馬費等均與採購法的圍標，均無對價關係等語置辯
    。
  (三)按犯罪事實應依證據認定之，無證據不得認定犯罪事實；又
    不能證明被告犯罪，應諭知無罪之判決，刑事訴訟法第154
    條第2項、第301條各定有明文。
    修正前刑法第10條第2項「稱公務員者，謂依法令從事於公
    務之人員」之規定，已修正為「稱公務員者，謂下列人員：
    一、依法令服務於國家、地方自治團體所屬機關而具有法定
    職務權限，以及其他依法令從事於公共事務，而具有法定職
    務權限者。二、受國家、地方自治團體所屬機關依法委託，
    從事與委託機關權限有關之公共事務者」。考其修正之目的
    ，在對公務員課予特別之保護及服從義務，嚴予規範其職權
    之行使，係為節制使代表國家之人適當行使公權力，並避免
    不當擴大刑罰權之適用。故上開修正後關於公務員定義之規
    定，其所謂「國家、地方自治團體所屬機關」，係指基於國
    公權力作用，行使國家統治權之公務機關；所稱「公共事務
    」，乃指與國家公權力作用有關，而具有國家公權力性質之
    事項；至「法定職務權限」，則指所從事之事務，符合法令
    所賦與之職務權限，例如機關組織法規所明定之職務等。公
    營事業人員，依上開修正前規定，本屬依法令從事於公務之
    公務員；修正施行後，因公營事業非行使國家統治權之國家
    、地方自治團體所屬機關，則公營事業內之職員自非依法令
    服務於國家、地方自治團體所屬機關之「身分公務員」。惟
    公營事業內負責辦理政府採購法之承辦人員，所為涉及該採
    購案要件之規定、投票者資格之審查及最後之決標，則應屬
    公法上之行政行為，承辦政府採購法案者，仍應屬上揭修正
    後所稱之其他依法令從事於公共事務，而具有法定職務權限
    之「授權公務員」。本件被告戊○○為台糖公司溪湖糖廠之
    人事課長，受僱於台糖公司溪湖糖廠擔任廠內人事考核業務
    ，並非服務於國家、地方自治團體所屬機關之公務員，其業
    務亦與公共事務及公權力之行使無關，且非負責台糖公司溪
    湖糖廠政府採購法案件之承辦人員，自非修正後刑法上之公
    務員，甚明。
  (四)再者，被告及溪湖糖廠內之各主管所支領如附件四所示之顧
    問費及車馬費，均非不法利益：
    (1)依台糖公司於94年5月18日以秘法字第0940003436號函行
      文各單位之函文所記載：勞動合作社組織…因社員遍布甚
      廣，灌輸合作理念，施予合作教育與職能訓練不易掌握，
      亦缺乏經費及人力…，有賴人事部門及提供勞務發包主管
      部門投注輔導。故於政府採購法施行前廠（糖廠）社（糖
      勞社）分際不甚明確，現職員工以代表福利委員會或產業
      公會團體法人社員之身分經選舉擔任理監事。另提供勞務
      社員派駐現場作業，社員異動或招募社員等作業頻繁端賴
      台糖員工協助聯繫，此額外工作由勞動合作社酌致微薄之
      工作津貼或車馬費，有此事實之發生，惟金額不多。採購
      法施行後，強調廠社分際，…各糖勞社順應台糖公司指示
      ，目的事業不宜兼糖勞社實務人員工作，自91年7月1日起
      採取下列措施因應：(一)總務、會計、出納由糖勞社實務人
      員專任(二)派駐現場行政助理，津貼一律取消等內容（見原
      審卷二p113-116），足見糖勞社於91年7月1日前，確實由
      各地糖廠之現職或退休人員兼任顧問，其工作內容在於輔
      導各地糖勞社之作業，而領取顧問費用及車馬費用，另有
      部分糖廠之職員擔任糖勞社派駐現場作業，亦得領取小額
      之工作津貼及車馬費，是糖廠員工如確實擔任顧問或派駐
      現場作業，其領取顧問費或車馬費係屬合法，並非所謂不
      法之利益。
    (2)本件被告戊○○與溪湖糖廠各主管，於彰化糖勞社相關職
      務及任職期間如下：被告戊○○係自80年1月1日起至91年
      6月30日止兼任顧問、廠長乙○○係自85年9月1日起至90
      年，10月31日止擔任顧問，徐清桐自88年8月1日起至89年
      4月30日止選任監事主席，葉德基自90年2月1日起至91年6
      月30日止選任監事，吳一明自86年9月1日起至91年6月30
      日兼任業務助理，張玉珍自84年2月1日起至91年6月30日
      止兼任業務助理，楊戊鈔自85年11月起每年製糖期間（約
      3至4個月）兼任業務助理，歐陽渭城自83年11月起每年開
      工製糖期間（約3至4個月）兼任業務助理，此有彰化糖勞
      社96年1月16日彰勞合字第1284號函文附卷可參（見原審
      卷九p1）。而被告戊○○與溪湖糖長乙○○及其餘主管徐
      清桐、葉德基、吳一明、張玉珍、楊戊鈔及歐陽渭誠等人
      所領取之顧問費及車馬費期間，均係其等任職於彰化糖勞
      社之期間，且其等所領取除顧問費用每月4千餘元至6千元
      之外，車馬費用每月均僅數百元，揆諸前揭說明，被告戊○○與溪湖糖廠乙○○及各主管徐清桐、葉德基、吳一明
      、張玉珍、楊戊鈔及歐陽渭城所領取之如附件四所示顧問
      費及車馬費用部分，均為其等擔任糖勞社工作之代價，係
      屬合法，並非所謂「不法利益」至明。
  (五)被告戊○○及溪湖糖廠乙○○與各主管等人所支領顧問費、
    車馬費，接受彰化糖勞社飲宴，及接受冷氣機等辦公用品，
    與溪湖糖勞社違背政府採購法之法令部分並無關聯性：
    (1)依台糖公司上開94年5月18日秘法字第0940003436號函文
      另載有：「台糖公司經營之特色，因具有季節性、間歇性
      及常年性之勞力密集農產加工業，於60、70年代，所需人
      力開工期與非開工期相差懸殊，如無固定工源，臨時張羅
      ，造成糖廠重大困擾，鑑於甚多業務需以發包方式辦理，
      基於勞務人力供應工源之穩定，運用退休人員熟練技術，
      從事開工期季節性工作，維持正常營運，防止承包商中間
      剝削及保障勞工權益等考量，於69年提出輔導退休人員籌
      組製糖勞動合作社之構想，於72、73年間經決策階層董事
      會決定全面輔導，由各單位退休人員依據「合作社法」發
      起籌組成立，向當地縣市政府及臺灣省合作事業管理處申
      請，取得執照開始營運，製糖勞動合作社其創立之目的與
      宗旨為照顧退休人員，消除中間剝削，嘉惠社員，節減成
      本。迨至88年底經過16年來之營運，均秉持公司頒定之台
      糖公司各單位勞務工作發包予製糖勞動合作社報酬計算原
      則協議核價，樹立了人力供應、人力派遣業之先驅典範。
      」，及「糖勞社之設立係由台糖公司輔導，解決糖廠之勞
      務人力外包問題，一般咸認屬於台糖之外圍組織，故其辦
      公室均設立於各地糖廠廠區內，便於業務聯繫。」等內容
      (見原審卷二p113-116)，復參酌卷內所附之「製糖勞動合
      作社之組織及經營」內，亦載稱：「製糖勞動合作社之創
      立係對於台糖公司人力運用，勞資關係和諧與退休人員照
      顧等助益良多，73年初決策階層瞭解後，經決定全面輔導
      各地區退休人員籌組製糖勞動合作社由各單位部分退休人
      員依據『合作社法』發起」、「製糖勞動合作社係輔導退
      休人員籌組而成，有助於台糖公司解決開工期僱用人員之
      問題，而退休人員亦可獲得相當數目之季節性工作收入，
      以改善生活。」 (見偵6815卷p74-86)，足見各地糖勞社
      係為因應各地之糖廠之勞務人力供應問題，長久以來即由
      糖廠之退休人員擔任糖勞社之職員，或由糖廠之現職人員
      協助糖勞社之各項工作，廠區亦設於各地糖廠之內，而糖
      廠勞務工作，則多係由各地糖廠內之糖勞社負責承攬，糖
      勞社多認係糖廠之外圍組織，其廠（糖廠）社（糖勞社）
      分際並不明確，實有其歷史之淵源。
    (2)且彰化糖勞社於政府採購法施行前，即有提供兼任糖勞社
      之顧問顧問費用及車馬費用，並捐贈辦公用品予溪湖糖廠
      ，以及以便餐招待台糖公司人員乙節，業經證人即溪湖糖
      廠農場課前課長郭宇一於原審審理時具結證稱：因為糖勞
      社的工作都是我們糖廠員工上班時幫他們做，因此糖勞社
      會主動提供旅遊輔助，以農場課來講，會幫糖勞社請工人
      、辦保險、整理公司、加保、退保，他們生病、受傷等照
      顧，整個都是溪湖糖廠員工幫忙施作，因溪湖糖廠員工幫
      糖勞社服務都是義務的，故糖勞社有補助農場課電話費，
      車馬費也有，車馬費是有幫糖勞社做事，就會有補助。自
      調到溪湖糖廠時，即告知有此慣例，來溪湖糖廠後，糖廠
      自強活動就有向糖勞社請領補助，如果有掛糖勞社職稱，
      亦會領取車馬費、顧問費等情（見原審卷七p195背面-198
      背面），及證人溪湖糖廠運輸課事務員蔡淑媚於原審審理
      時亦結證稱：擔任溪湖糖廠運輸課事務員時，有兼辦糖勞
      社請領工人工資報表製作等相關工作，但無承辦開標、決
      標作業，在溪湖糖廠每一課都有幫糖勞社工作之情形，幫
      糖勞社兼辦相關報表，每月領有735元，只要有工人都會
      製作報表，有製作報表即會領取。此一現象自接手溪湖糖
      廠事務員一職時就是這樣，前手亦是如此等情（見原審卷
      七p207正、背面），證人即溪湖糖廠畜牧課技術員林明遠
      亦具結證稱：任職溪湖糖廠畜牧技術員期間，有領取如附
      件四所示之車馬費，該費用之性質係在糖廠工作時間以外
      替糖勞社工作的費用，例如製作工資表、或替糖勞社與糖
      廠溝通，或去十公里外的地方替糖勞社拿勞保卡、勞保單
      等等，有替糖勞社做事的才有領，不是每個月都有，因此
      總額不一樣。此一現象自接手溪湖糖廠工作一職時就是這
      樣，前手亦是如此等情，上開車馬費用之支領，與溪湖糖
      廠開標業務無關等情（見原審卷十一p20背面-21背面），
      及證人吳一明於原審審理時亦結證稱：彰化糖勞社出資與
      溪湖糖廠人員用餐，係因農場課所有人員大部分都是屬於
      彰化糖勞社的助理人員，開工期的準備或開工期後，會有
      檢討會，所有農場人員會在廠區裡面開會，所以會有由彰
      化糖勞社出資聚餐之情形。是以參與彰化糖勞社所辦的聚
      餐均是開檢討會時，或是開主任會議超過中午的時間，一
      年當中開工期、開工前的檢討會，因為彰化糖勞社聘我們
      為業務助理，所以開主任會議超過誤餐時間才會提出餐宴
      等情（見原審卷十一p50-53），證人即彰化糖勞社之承辦
      人員汪樹華亦結證稱：溪湖糖廠員工得以向彰化糖勞社領
      取如附件四金錢，係因他們協助彰化糖勞社工作，有的是
      幫糖勞社報表及會議記錄代為打字，有的是打掃，也有幫
      忙製作工人工資請領表，他們這些工作人員，每個月會將
      這些表單製作好，交給主管蓋章，將車馬費發給他們，往
      例均如此，只要是業務助理都是735元，不管業務量大小
      。且支領上開車馬費者，不一定要與標案有關，而係依其
      有無幫忙糖勞社打字等工作者為據等情（見原審卷十一p5
      0背面-63）在卷足憑，並有前任溪湖糖廠廠長林拓南、王
      忠雄於77年6月、84年1月、85年1月領取彰化糖勞社之顧
      問車馬費憑證、彰化糖勞社於82年10月間代付福利金、82
      年12月購買包裝室時鐘、85年7月購買萬興農場辦公桌椅
      、85年8月購買農場課用報表之現金支出傳票或郵政劃撥
      金存款收據及便餐之統一發票等附卷可稽。
    (3)又彰化糖勞社參與標案溪湖糖廠標案之時間均為88年10
      月份、89年11、12月及90年2月間，此時被告戊○○僅係
      溪溪糖廠人事課長，溪湖糖廠廠長則為乙○○，均未參與
      或負責任何標購案，已詳述如前，並有各標案標單在卷可
      查，又相互勾稽比對彰化糖勞社違反政府採購法標案之期
      間及被告戊○○及溪湖糖廠廠長領取顧問費、車馬費、參
      加飲宴及收受冷氣機等餽贈物品期間之結果：除被告戊○○與溪湖糖廠乙○○領取車馬費之期間，確實與被告戊○○擔任彰化糖勞社顧問或業務助理之期間相符外，被告戊○○參與飲宴期間為88年6月起至91年8月止（每個月均參
      加一至數次），溪湖糖廠廠長乙○○參與飲宴時間則為88
      年8 、10、12月、89年1、4、7至12月、90年1至4月、6、
      7、10月及91年1、2月，附件一所示彰化糖勞社參與標案
      之時間，最遲僅至90年2月，惟被告戊○○於90年下半年
      及91 年亦均多次參加飲宴，是被告戊○○以擔任溪湖糖
      廠人事課長及乙○○以任職溪湖糖廠廠長身份參與飲宴之
      期間，與附件一、二標案亦非完全吻合，此外，溪湖糖廠
      乙○○廠長室於88年7月10日獲贈冷氣機三部，於90年10
      月12日獲贈飲水機1部；亦與溪湖糖廠如附件一所示各標
      案時間不相符合，且上開受贈物品亦多為溪湖糖廠內之支
      出及所需用之物品。
    (4)況由溪湖糖廠接受彰化糖勞社如附件四所示顧問費、車馬
      費、附件五所示飲宴及附件六所示購贈溪湖糖廠物品之人
      員或課室者，尚有吳文章、吳一明、徐清桐、張玉珍、楊
      戊鈔、葉德基、歐陽渭城及洪英輝、鄭劍豪、陳良銓、黃
      和雨、陳良銓、謝瀛欽、張德昇、孫世澤、黃錫文、孫世
      澤、陳良銓、李茂森等多人，其中除洪英輝、鄭劍豪、陳
      良銓、黃和雨、陳良銓、謝瀛欽、張德昇、孫世澤、黃錫
      文、孫世澤、陳良銓、李茂森等多人，均非起訴書所指辦
      理勞務標案且違反政府採購法之承辦、主辦或監標人員外
      ，徐清桐、葉德基、吳一明、張玉珍、楊戊鈔及歐陽渭城
      領取車馬費之期間，與其等擔任顧問或業務助理之期間相
      符，與其參與標案之時間無關，且吳文章並未領取彰化糖
      勞社支付之顧問費或車馬費；而吳文章、吳一明參與標案
      之時間僅有89年11、12月間，惟其等參與飲宴之時間卻橫
      跨88年7月至91年7、8月，而楊戊鈔、張玉珍及歐陽渭城
      等參與標案之人員則從未參加飲宴，又吳文章、吳一明’
      楊戊鈔及葉德基獲彰化糖勞社贈送物品之時間，大多與標
      案不相符合，且上開受贈物品亦多為溪湖糖廠內之支出及
      所需用之物品，此外，徐清桐、葉德基、吳一明、張玉珍
      、楊戊鈔及歐陽渭城等人業經原審判決無罪後，未據上訴
      ，均已確定在案，益見上開所謂「利益」與政府採購法標
      案之承辦並無任何關連性。
    (5)綜上所述，基於溪湖糖廠與彰化糖勞社之間長久以來即有
      由糖勞社承攬糖廠勞務工作，而溪湖糖廠則提供人員協助
      ，且糖勞社多設於糖廠之內，其廠社不分之歷史淵源，長
      久以來糖勞社即有由任職顧問或業務助理之糖廠人員支領
      顧問費及車馬費，以及由糖勞社補助糖廠及糖勞社人員飲
      宴與辦公設施、自強活動費用之慣例，且被告戊○○既不
      曾負責溪湖糖廠各項標購案，而彰化糖勞社標購附件一所
      示各項標案之時間，亦與戊○○及其餘糖廠內負責標案之
      人員或非負責標案人員等支領顧問費、車馬費、參與飲宴
      及受領糖勞社贈與之辦公用品或自強活動費用之期間並不
      相符，暨領取上開津貼或補助之人員亦與參與標案之人員
      不相符合等情以觀，應認被告戊○○所支領顧問費、車馬
      費，接受彰化糖勞社飲宴，及接受冷氣機等辦公用品，與
      彰化糖勞社違背政府採購法法令之圍標行為並無關聯性，
      至為顯明。
  (六)依上說明，既被告戊○○雖為溪湖糖廠人事課長，然既非溪
    湖糖廠依政府採購法公開招標之標購案件負責人或承辦人，
    自非刑法修正後之公務員，且所支領之顧問費、車馬費，與
    溪湖糖廠內其餘員工支領同一費用等，並非不法利益，且被
    告戊○○以彰化糖勞社顧問身份，指示糖勞社員工圍標行為
    ，雖違反政府採購法第87條第4項之罪，然被告戊○○並非
    負責或承辦溪湖糖廠內各項勞務標案，則被告戊○○以溪湖
    糖廠人事課長一職所支領彰化糖勞社之顧問費、車馬費，接
    受彰化糖勞社飲宴等，與彰化糖勞社違背政府採購法之法令
    部分並無關聯性，且公訴人所舉之證據不足以證明被告戊○○確有違反貪污治罪條例第6條第1項第5款之犯行。此外又
    查無其他積極之證據，足認上開被告確有公訴人所指之犯行
    ，本應諭知無罪，惟公訴意旨認被告戊○○此部分與前揭論
    罪科刑之違反政府採購法之犯行，有方法結果之牽連犯關係
    ，屬裁判上之一罪，爰不另為無罪之諭知。
陸、公訴意旨又另以：被告戊○○任職溪湖糖廠人事課長、員工
    關係委員會秘書期間，均係依據法令從事公務之人員，因擔
    任前開職位之故，知悉彰化糖勞社承攬溪湖糖廠各項勞務標
    案獲利甚鉅，乃與乙○○共同基於獲取不法利益之概括犯意
    及彼此間犯意聯絡，為規避政府採購法有關公開上網招標之
    規定，乃於88年5月20日（政府採購法施行前）指示該廠儲
    運股長王鐘淇（已歿）以「配合會計年度改為歷年制」為由
    ，撰擬簽呈提前辦理續約（該契約係同年6月30日屆期），
    並將契約期間延長為1年6月（自88年7月1日至89年12月31
    日）。迄至89年12月，上開「砂糖包裝暨砂糖進出庫」勞務
    契約又將屆至，惟王鐘淇竟仍依該合約之約定內容，於89年
    12月2日撰擬「予以續約一年」之簽呈，除知會被告即彰化
    糖勞社顧問戊○○外，並交由乙○○核批「如擬」，以續約
    之方式規避政府採購法規定，而與糖勞社延續前開勞務契約
    ，因而圖利彰化糖勞社高達329萬元。而被告丙○○以浮報
    人頭方式於領取前揭「砂糖包裝暨砂糖進出庫」勞務標案工
    資款現金後，除將部分整數款項於當日存入其設於彰化銀行
    溪湖分行活期儲蓄存款帳戶外，另將部分現金款項於當日或
    於其他期日以提款卡提領現金，再由被告戊○○本人以現金
    方式存入被告戊○○設於復華銀行（前亞太銀行，現改稱復
    華銀行）溪湖分行及員林分行帳戶之方式，將賄賂款項交予
    被告戊○○，總計自88年4月至91年10月計自丙○○處收受
    234萬9千5百元不法利益，因認被告戊○○涉有貪污治罪條
    例第6條第1項第5款之對於非主管之事務，利用權勢機會圖
    利罪等語。
  (一)按犯罪事實應依證據認定之，無證據不得認定犯罪事實；又
    不能證明被告犯罪，應諭知無罪之判決，刑事訴訟法第154
    條第2項、第301條各定有明文。而認定犯罪事實所憑之證據
    ，雖不以直接證據為限，間接證據亦包括在內，然無論直接
    或間接證據，其為訴訟上之證明，須於通常一般之人均不致
    有所懷疑，而得確信其為真實之程度者，始得據為有罪之認
    定，倘其證明尚未達到此一程度，而有合理之懷疑存在，致
    使無從形成有罪之確信，根據罪疑唯輕、罪疑為有利被告之
    原則，即不得遽為不利被告之認定，最高法院76年度台上字
    第4986號著有判例可參。次按刑事訴訟法第161條第1項規定
    ：檢察官就被告犯罪事實，應負舉證責任，並指出證明之方
    法。因此，檢察官對於起訴之犯罪事實，應負提出證據及說
    服之實質舉證責任。倘其所提出之證據，不足為被告有罪之
    積極證明，或其指出證明之方法，無從說服法院以形成被告
    有罪之心證，基於無罪推定之原則，自應為被告無罪判決之
    諭知，最高法院92年度台上字第128號亦著有判例可參。
  (二)本件公訴人指訴被告戊○○犯有上開罪嫌，無非係以卷附之
    戊○○設於復華銀行溪湖分行0000000號帳戶及復華銀行員
    林分行0000000號帳戶88年4月17日至91年10月15日交易明細
    表及存提款憑證資料暨法務部調查局92年7月28日調科參字
    第09200252390號測謊報告書為其所憑之論據。訊據被告戊○○堅決否認其事，並辯稱：伊未曾收受丙○○之賄款，且
    伊擔任彰化糖勞社之顧問，在王鐘淇續約之簽呈上會簽，並
    非戊○○有何職權、身份機會可以圖利等語。
  (三)經查：
    1.溪湖糖廠儲運股長王鐘淇於88年5 月20日以簽呈表示：「
      本廠與彰化糖勞社簽訂之87／88年期砂糖包裝暨砂糖進出
      庫運輸暨糖蜜裝車運輸合約，為配合公司會計年度改為歷
      年制，擬提前辦理續約，期間自88年7 月1 日起至89年12
      月31日止」，並由運輸課課長黃和雨，及會製糖工場及會
      計課股長均蓋章表示同意後，再呈廠長乙○○簽「擬同意
      」後依照辦理之情；又王鐘淇復於89年12月2日88／89 溪
      湖糖廠砂糖包裝進庫運輸暨糖蜜裝車運輸合約到期前，以
      簽呈再度表示：「本廠88／89年期砂糖包裝進庫運輸暨糖
      蜜裝車運輸工作，係由彰化糖勞社承包；雙方配合良好，
      使砂糖包裝及倉儲工作順利圓滿完成，依該合約期滿後經
      雙方同意得換文續約一年。本89／90年期砂糖包裝暨砂糖
      進庫運輸及糖蜜裝車運輸工作，擬予以續約一年。是否適
      當，請核示。」，並呈運輸課長蔣耀鈞，會製糖工場主任
      葉德基、會計課股長施吉郎、簡中村及勞合社理事主席黃
      和雨暨陳恒茂後，呈副廠長鄭忠勇及廠長乙○○簽批「如
      擬」辦理，有上開簽呈2紙附於偵查卷可稽。
    2.惟依卷附之台糖公司88年5 月13日北議字第009 號函所附
      之業務會報紀錄編號第701號載稱：「『原有合約係於88
      年6月底到期，新的合約則係為88年7月1日開始，而政府
      採購法係自88年5月27日起實施，因此新訂的合約應遵照
      政府採購法之有關規定辦理』，本室同意上述意見。惟如
      各主管單位認為確有必要在88年5月26日以前完成續約或
      完成發包作業者，則由各單位主管自行衡酌辦理，惟不可
      故意規避政府採購法之適用。」（見原審卷六p43-45 ）
      ，足見糖廠主管對於於88年5月26日前辦理續約，自有裁
      量之權。是溪湖糖廠廠長乙○○於王鐘淇88年5月20日之
      簽呈表示同意予以續約，難認其有違法之嫌，更難認當時
      未在上開簽呈表示意見，且無權表示意見之溪湖糖廠人事
      課長即被告戊○○有何與廠長乙○○共同違法之嫌。
    3.至溪湖糖廠廠長乙○○雖依據88／89年期砂糖包裝暨砂糖
      進庫運輸及糖蜜裝車運輸工作合約 (下稱88/89運輸契約
      )中「期滿後如經雙方同意得換文續約一年」之約定 (見
      6816號彰化縣調查站偵訊筆錄第一冊p99-102)，於89年12
      月8日核批王鐘淇於89年12月2日准予對89／90年期砂糖包
      裝暨砂糖進庫運輸及糖蜜裝車運輸工作續約一年，雖與政
      府採購法應公開上網招標之規定相牴觸，惟依台糖公司90
      年11月5日以人業字第9020201006號函附之會議紀錄內記
      載：「董事長提示：二、協助優良勞務單位繼續為本公司
      服務，可考慮建議主管機關修法排除勞務採購適用，屬公
      司權責部分，於採購法合法性內適度從寬解釋辦理。三、
      在主管機關未完成修法前，公司各單位及同仁辦理採購案
      ，應合理自有利於公司立場衡酌採購法相關規定辦理，不
      宜過度從嚴而致僵化拘泥於條文解釋，縱因此而致個人受
      責難，只要不是為個人私利，行政上公司將會予以堅定支
      持與補償，如此才能真正解決問題。」等內容 (見原審三
      p70-72)，已明顯要求就勞務採購案，不宜僵化拘泥政府
      採購法之解釋，並鼓勵各地主管只有非圖個人私人，縱因
      此致個人受責難，公司仍將予以支持之立場，是以，溪湖
      糖廠於政府採購法輔施行之初，對於與多年合作關係之彰
      化糖勞社間上開88／89年運輸契約，既已定有得續約一年
      之約定，復基於台糖公司上開函文之指示，及溪湖糖廠與
      彰化糖勞社間歷史淵源及長久以來之合作關係，彰化糖勞
      社成員對於糖廠事務極為熟悉等源由，對溪湖糖廠與彰化
      糖勞社間88/89運輸契約予以續約一年，行為雖有失當，
      惟公訴人所舉之證據尚不足認定當時廠長乙○○確有故意
      違背法令之情事，且被告戊○○雖於89年12月2日之簽呈
      上有用印，惟觀諸被告戊○○之印章係「顧問戊○○」字
      樣，足見被告戊○○當時在該簽呈用印，係以彰化糖勞社
      顧問之身份為之，又被告戊○○僅係溪湖糖廠之人事課長
      ，既非合約經辦人，亦非溪湖糖廠之法務人員，可知，被
      告謝樹源於上開簽呈用印，係基於上開88／89年運輸契約
      之乙方即彰化糖勞社代表之身份，針對雙方上開合約依契
      約條文續約一年之提議，與契約之甲方溪湖糖廠達成共識
      ，是以，被告戊○○於上開合約以彰化糖勞社顧問身份用
      印，並非執行溪湖糖廠任何職務至明。另依卷內所附之87
      ／88、89／90、91年度溪湖糖廠砂糖包裝進庫運輸暨糖蜜
      裝車運輸合約，其承攬之總價係以每年砂糖運輸及包裝之
      數量乘以單價而決定，卷內既無證據顯示該3次運輸合約
      之砂糖運輸及包裝數量是否逐年均有差距，況89／90年期
      之合約期間長達1年半，與91年期之契約期間1年相較，多
      達半年之勞務期間，自難僅憑91年度政府採購法實施後承
      攬契約之總價僅536萬3千7百12元，低於89／90年期之合
      約總價達3百餘萬元，而認被告戊○○代表彰化彰勞社與
      溪湖糖廠間之續約一年行為，其差價即為圖利彰化糖勞社
      之不法利益。
    4.至公訴人認定被告戊○○有收受丙○○之賄款，係以被告
      戊○○位於復華銀行溪湖分行帳號0000000號及復華銀行
      員林分行帳號0000000號帳戶有現金存入紀錄為據。惟查
      ，由卷附之被告丙○○上開帳戶之客戶交易資料顯示，其
      於88年1月5日至91年12月31日期間，幾乎每日均有現金提
      款之紀錄，甚或一日內有多次現金提款之紀錄，核與被告
      丙○○於本院審理時陳稱：伊因要以現金給付工人工資，
      故幾乎每天或隔天就會有現金提領之情形等語相符，況公
      訴人所舉之帳戶有現金提款及存入之期間長達3年，核對
      上開帳戶本極易有同日現金提款及現金存款之紀錄，丙○○所有帳戶存款憑條上之字跡（見原審卷九p71-93)，與
      被告戊○○帳戶內之存款憑條字跡 (見原審卷九p103-120
      )，已顯不相符，自難僅憑上開帳戶異動情形，部分於相
      同日期均有現金提領及現金存入即認被告戊○○有收受被
      告丙○○之賄款。公訴人既難證明其所舉被告戊○○前揭
      帳戶內現金存入之款項確係由被告丙○○處所收受之賄款
      ，即無所謂違反洗錢防制法第2條第1款之掩飾或隱匿因自
      己重大犯罪所得財物或財產上利益可言。
    5.依上說明，公訴人所舉之證據不足以證明被告戊○○確有
      違反貪污治罪條例第6條第1項第5款及洗錢防制法第2條第
      1款之犯行，本院復查無其他積極之證據，足認被告戊○○確有公訴人所指之犯行，不能證明被告之犯罪，自應就
      此部分事實為被告戊○○無罪之諭知。原審經查明相關事
      證後，就此部分尚無法形成被告戊○○有罪之確信，認不
      能證明被告戊○○犯罪，而為無罪之諭知，核無不當，檢
      察官上開上訴意旨既未提出其他證據，非可僅憑推側之詞
      為積極證據而對被告戊○○不利之認定，其此部分上訴為
      無理由，應予駁回。
據上論斷，應依刑事訴訟法第368條、第369條第1項前段、第364
條、第299條第1項前段，政府採購法第87條第4項，刑法第2條第
1項前段、第11條前段、第216條、第215條，修正前刑法第28條
、第31條第1項、第56條、第41條第1項前段、第2項，中華民國
九十六年罪判決減刑條例第2條第1項第3款、第7條、第9條，罰
金罰鍰提高標準條例第1條前段，修正前罰金罰鍰提高標準條例
第2條，判決如主文。
本案經檢察官甲○○到庭執行職務。
中    華    民    國    97    年    7    月     1    日
            刑事第六庭  審判長法  官  李  文  雄
                              法  官  邱  顯  祥
                              法  官  林  靜  芬
上列正本證明與原本無異。
如不服本判決應於收受送達後十日內向本院提出上訴狀，其未敘
述上訴之理由者並得於提起上訴後十日內向本院補提理由書（均
須按他造當事人之人數附繕本）。
                                書記官  高  勳  楠
中    華    民    國    97    年    7    月     1    日
。


司法院資訊處製作；財團法人民間司法改革基金會備份。
